【裁判字號】    89,上更(二),1
【裁判日期】    890531
【裁判案由】    毒品危害防制條例
【裁判全文】
臺灣高等法院刑事判決                  八十九年度上更(二)字第一號
    上  訴  人
    即  被  告  丙○○
    選任辯護人  陳水亮
                郭振茂
    上  訴  人
    即  被  告  乙○○
    指定辯護人  本院甲○辯護人
    上  訴  人
    即  被  告  丁○○
右上訴人因毒品危害防制條例案件，不服臺灣桃園地方法院八十四年度訴字第二０七
號，中華民國八十四年十月十九日第一審判決（起訴案號：臺灣桃園地方法院檢察署
八十四年度偵字第一五七二號），提起上訴，經判決後由最高法院第二次發回更審，
本院判決如左：
        主 文
原判決關於丁○○部分及丙○○、乙○○非法販賣化學合成麻醉藥品暨定執行刑部分
均撤銷。
丙○○非法販賣化學合成麻醉藥品，處有期徒刑伍年捌月，扣案之安非他命貳大箱（
驗後餘重拾柒公斤陸佰玖拾玖公克）、磅秤壹台、分裝塑膠袋包、計算機壹台均
沒收。
丁○○、乙○○幫助非法販賣化學合成麻醉藥品，各處有期徒刑年。
    事      實
一、何元彬意圖營利，於民國八十三年十月間，前往大陸地區福省福州市，告訴丁○○擬購買化學合成麻醉藥品安非他命回台販售，苦無門路，丁○○遂基於幫助販
    賣安非他命之犯意，為其引介商人李則彬（已通緝，俟到案另結）認識後，由何
    元彬向李則彬洽購販入化學合成麻醉藥品安非他命，準備賣出圖利。而李則彬與
    廖進松（已通緝，俟到案另結）及綽號「阿久」之不詳姓名成年男子，亦基於意
    圖營利之犯意聯絡，由李則彬出面與丙○○議妥安非他命每公斤價格新台幣（下
    同）七萬元，附加連絡費用二十萬元，丙○○貪圖厚利，向李則彬一次購買四十
    公斤，並籌足三百萬元價款，預付予李則彬。買賣成交後，丙○○先搭機返回台
    灣等候通知安排取貨。同年十二月間李則彬、廖進松及「阿久」三人在大陸地區
    ，以不詳方式合資販入安非他命約一百公斤，由廖進松安排漁船運送至台灣。李
    則彬再命不知如何輸入安非他命之同居人乙○○回台，並責聯絡丙○○與廖進松
    見面洽談取貨，乙○○乃基於幫助販賣安非他命之犯意，於同月十九日凌晨，乙○○因與丙○○不識，乃請亦承前幫助犯意之丁○○先介紹認識，再一方面連絡
    丁○○帶丙○○至台北市○○○路○段書香園餐廳見面，一方面並與帶貨之廖進
    松連絡，雙方約好在三重交流道附近交貨，惟廖進松臨時並未出面，丙○○乃先
    送乙○○返回台中縣神岡鄉○○路一一八巷一號住處。同日上午十時許，乙○○
    又與廖進松電話連絡確定北上交貨，隨即呼叫連絡丙○○在豐原交流道見面，一
    起駕車至台北市○○○路附近，乙○○再呼叫聯絡廖進松，雙方約在林口長庚醫
    院見面，廖進松由一不知名男子駕車陪同出現，囑丙○○跟車至附近某地點等候
    ，廖進松與該男子即先行離去，不久該男子又駕車返回，由伊車內取出安非他命
    二大箱（驗後餘重三十七公斤六百九十九公克）放於丙○○座車之後車廂內，丙○○隨即駕車運送該安非他命離開。乙○○見交易完成後，在原地等候廖進松開
    車載返台中。嗣丙○○駕車甫抵基隆市○○○路二一七巷九五號住處，即為監控
    之警員逮獲，並扣得其後車廂內所置放之上述安非他命二大箱（驗後淨重三十七
    公斤六百九十九公克）及其所有之磅秤一個、分裝塑膠袋三包、計算機一台，旋
    即循線逮獲丁○○，同日下午十時三十分許，自行返家之乙○○亦在台中縣神岡
    鄉○○村○鄰○○路一一八巷一號住處，為警逮獲。
二、案經內政部警政署刑事警察局移送台灣桃園地方法院檢察署檢察官偵查起訴。
    理      由
一、訊據上訴人即被告丙○○固坦承右揭事實，惟辯稱：伊僅購入安非他命，尚未賣
    出即被警查獲，應僅構成意圖販賣持有安非他命，尚不構成販賣安非他命之罪；
    訊之上訴人即被告丁○○矢口否認前揭犯行，辯稱：伊僅介紹丙○○與李則彬認
    識，並不知道丙○○欲向李則彬購買安非他命，渠等私下協議進而達成交易，其
    未居間拉攏促成，亦無牙保可言；訊之上訴人即被告乙○○亦矢口否認有共同販
    賣安非他命之犯行，辯稱：伊之男友李則彬叫伊聯絡廖進松與丙○○認識，並不
    知道李則彬、廖進松與丙○○間有買賣安非他命之情；又被告三人於本院前更一
    審均另以在警訊中遭刑求逼供置辯。惟查(一)被告丙○○前揭犯行，除據其於偵審
    中坦承不諱（見偵卷第四至六頁、第二十九、三十頁，原審卷第一六八頁，本院
    八十八年九月八日審判筆錄）外，復有安非他命貳大箱（驗後餘重拾柒公斤陸
    佰玖拾玖公克）、磅秤壹台、分裝塑膠袋包、計算機壹台扣案可證。(二)被告丁○○前揭幫助賣安非命之犯行，業據被告丁○○於警、偵訊中坦承不諱（見偵卷
    第九、十、三十一頁），核與同案被告丙○○與警、偵訊中所供述之情節相符，
    雖被告丁○○於本院審理中改稱伊僅介紹丙○○與李則彬認識，並不知道何、李
    二人間有交易安非他命之情事云云，然案重初供，被告翻異前詞，並未舉證以明
    其說，且被告丁○○與丙○○二人係舊識好友，丙○○亦無設辭誣陷被告丁○○
    之理。(三)上訴人即被告乙○○右揭幫助販賣安非他命之犯行，業據被告乙○○於
    警偵訊中坦承不諱（見偵卷第十三至十五頁、三十二頁），雖其於本院審理中改
    稱伊對販賣安非他命之事完全不知情，然觀其在八十三年十二月十九日當天，為
    安排廖進松將安非他命交予丙○○南北奔波數次，而約定見面交付安非他命之地
    點有在三重交流道，有在林口長庚醫院，並自凌晨開始，一再改變見面時地，也
    與一般人洽商事務之常情有違，在廖進松一再變更交付地點卻仍全程參與，焉有
    不知其為非法之理？(四)被告三人雖指其等警訊自白係遭刑求，然經原法院向臺灣
    桃園看守所調閱被告三人入所之健康檢查表，顯示被告三人於八十三年十二月二
    十日入所時均無內外傷，有臺灣桃園看守所桃所禮衛字第○○○五號函在卷可稽
    ，且被告三人於檢察官偵訊時始終均未提及遭刑求一事，並稱警訊筆錄實在（見
    偵卷第三十一頁反面、第三十三、七十六頁反面），其等遲至法院審理中始為此
    抗辯，顯非實在。(五)按販賣麻醉藥品之「販賣」，祇須意圖營利而販入即可成立
    ，不以販入復行賣出為必要。查被告丙○○於警訊中即坦承其準備一公斤三十多
    萬元賣出，高出其右揭買入價甚多，可見其主觀上有營利之意圖，合於販賣之要
    件。至被告乙○○並無證據證明其在大陸曾介入販入安非他命之協議，而有與李
    則彬有販賣安非他命之犯意聯絡，其僅於事後回台承李則彬之命，安排不認識之
    丙○○與廖進松見面，由該二人自行取交貨，顯係參與販賣安非他命構成要件以
   外之行為，為幫助犯而已。而被告丁○○雖介紹丙○○認識李則彬，然並未參與
    二人間之洽購行為，其後雖曾於乙○○回台，欲連絡丙○○與廖進松見面洽談取
    貨，因乙○○不識丙○○乃委其出面連絡丙○○及廖進松，嗣因廖進松未出面而
    未果，亦未實際涉及取貨行為，所為因對丙○○所犯販入安非他命之行為予以重
    要之助力，惟尚非販賣安非他命之構成要件行為，亦屬幫助犯無訛，是綜合以上
    ，被告所辯，純為事後卸責之詞，不足採信，犯行洵堪認定。
二、查安非他命之戒解不易，其毒害不在煙毒之下，乃經行政院衛生署七十九年十月
    九日以七九、十、九衛署藥字第九０四一四二號公告列入麻醉藥品管理條例第二
    條第四款所定化學合成麻醉藥品管理，不得非法販賣、吸用及持有，並禁止於醫
    療上使用。被告等違反上開規定，核被告丙○○係犯麻醉藥品管理條例第十三條
    之一第二項第一款之非法販賣化學合成麻醉藥品（安非他命）罪，又其為自己而
    運送走私物品即前開安非他命，係犯懲治走私條例第三條第一項之運送走私物品
    罪及麻醉藥品管理條例第十三條之一第二項第一款之非法運輸麻醉藥品（安非他
    命）罪，二罪間係一行為觸犯數罪名之想像競合關係，應從重之非法運輸麻醉藥
    品罪，復與非法販賣化學合成麻醉藥品罪有方法結果關係，屬裁判上一罪，應從
    重之麻醉藥品管理條例第十三條之一第二項第一款之非法販賣化學合成麻醉藥品
    （安非他命）罪處斷。被告乙○○雖未參與販賣部分之構成要件行為，然於丙○○，李則彬交易過程中，施予助力，則為麻醉藥品管理條例第十三條之一第二項
    第一款非法販賣化學合成麻醉藥品罪之幫助犯。又本件起訴事實丁○○牙介丙○○與李則彬洽購安非他命後，再進而與其共同販賣，本屬同一事實，原判決就牙
    保禁藥為科刑判決，就販賣安非他命部分另諭知無罪。被告雖僅就牙保部分上訴
    ，惟有關係之販賣安非他命部分，本院仍應依職權併予審判。經然質之被告丁○○堅決否認其事，查本件公訴人認被告有公訴意旨所稱犯行，無非以同案被告丙○○在警訊初訊曾供述與丁○○合資購買安非他命為唯一論據，然丙○○自檢察
    官偵查中起至本院審理時均堅指係其個人出資，並供稱：購買安非他命之資金係
    伊在大陸做電動玩具店所賺的，丁○○未與伊合資，其在八十三年十二月二十八
    日桃園縣刑警隊借訊時供稱購買安非他命之細節，均係伊與李則彬洽談，丁○○
    並未參與等語。同案被告乙○○亦供稱：伊不認識丙○○，所以請丁○○引見，
    丁○○未與丙○○合夥等語，參以被告丁○○與李則彬既為舊識，若丁○○欲購
    買安非他命，其直接向李則彬購買即可，何必甘冒風險，透過與李則彬素不相識
    之丙○○為之，且本件安非他命之數量龐大，在廖進松一再變更交付安非他命地
    點後，卻未親自到林口長庚醫院附近取安非他命，顯與一般常情有違，足徵其並
    未出資，否則自當親自接洽，是尚難以被告丙○○在警訊之唯一指訴，遽以共同
    非法販賣安非他命之罪相繩。惟被告丁○○雖無參與販賣安非他命之構成要件行
    為，然其於李則彬、丙○○交易及取貨過程中，為其引介、連絡，施予重要之助
    力，亦為該條之幫助犯。至被告乙○○、丁○○於取貨過程，固有參與相關人員
    之連絡，然係於交易完成前之施以幫助，並非對運送部分之犯意聯絡及行為之分
    擔，故非丙○○為自己運送走私毒品罪之共同正犯，併予敘明。又被告丙○○非
    法販賣安非他命前之非法持有行為，應為非法販賣之高度行為所吸收，不另論罪
    。被告乙○○僅為從犯，業如前述，依法減輕其刑，公訴人認其為正犯，尚有誤
    會。又被告犯罪後，毒品危害防制條例於八十七年五月二十日公布，雖安非他命
    列入該條例第二級毒品管制，但比較新舊法，以舊法有利於被告，故應適用舊法
    。又麻醉藥品管理條例，於八十八年六月四日公告生效修正為管制藥品管理條例
    ，比較新舊法，仍以舊法有利於被告，故適用舊法。
三、原審據以論罪科刑固非無見，惟查被告乙○○、丁○○應為販賣安非他命之幫助
    犯，原判決誤認為共同正犯，顯有未合，而被告丙○○為自己運送走私毒品即前
    開安非他命之行為，原判決未論以懲治走私條例第三條第一項之罪，則有疏漏，
    再被告行為後，毒品危害防制條於八十七年五月二十日公布施行，原審未及比較
    適用，尚嫌未洽，被告等上訴否認犯罪，雖無理由，惟原判決既有可議，仍屬無
    可維持，自應由本院將原判決此部分暨定執行刑部分撤銷。爰分別審酌三人之素
    行、犯罪動機、目的、手段、販賣安非他命數量、所生危害及犯罪後態度等一切
    情狀，各量處如主文所示之刑。扣案結晶粉末貳大箱（驗後餘重拾柒公斤陸佰
    玖拾玖公克）係安非他命，此有內政部警政署刑事警察局八十三年十二月二十三
    日刑鑑字第三○七二號鑑驗通知書一紙在卷可稽，為違禁物；磅秤壹台、分裝塑
    膠袋包、計算機壹台，均為被告丙○○所有，預備供犯罪所用之物，均依法宣
    告沒收。至扣案之現金一百五十萬元及一百萬元之支票一紙，訊之被告丙○○堅
    稱係向友人王國輝借來購買房屋之用，並經王國輝於原法院結證屬實，而被告丙○○購入安非他命未及賣出即被查獲，該款項亦非犯罪所得之物，復無證據證明
    與本件犯罪有關，爰不予沒收，附此敘明。
據上論斷，應依刑事訴訟法第三百六十九條第一項前段、第三百六十四條、第三百條
、第二百九十九條第一項前段，麻醉藥品管理條例第十三條之一第二項第一款，懲治
走私條例第三條第一項，刑法第十一條前段、第二條第一項但書、第三十條、第五十
五條、第三十八條第一項第一款、第二款、判決如主文。
本案經檢察官呂光華到庭執行職務。
中     華     民     國    八十九   年       五       月     三十一     日
                             臺灣高等法院刑事第二十五庭
                                 審判長法  官  許  國  宏
                                       法  官  袁  從  楨
                                       法  官  洪  光  燦
右正本證明與原本無異。
如不服本判決應於收受送達後十日內向本院提出上訴書狀，其未敘述上訴之理由者並
得於提起上訴後十日內向本院補提理由書（均須按他造當事人之人數附繕本）。
                                       書記官  張  永  富
中     華     民     國    八十九   年       六       月       三       日
附錄：本案論罪科刑法條全文
管制藥品管理條例第十三條之一第二項第一款
違反前條之規定，其屬於第二條第四款之麻醉藥品者，依左列規定處罰：
一、非法輸入、製造、運輸、販賣者，處五年以上有期徒刑，得併科五萬元以下罰金
    。


司法院資訊處製作；財團法人民間司法改革基金會備份。
